【裁判字號】    97,上易,450
【裁判日期】    971029
【裁判案由】    詐欺
【裁判全文】
臺灣高等法院臺南分院刑事判決  九十七年度上易字第四五０號
上訴人
即被告  乙○○
上列上訴人因詐欺案件，不服臺灣嘉義地方法院九十七年度易字
第二六三號中華民國九十七年六月二十五日第一審判決（起訴案
號：臺灣嘉義地方法院檢察署九十七年度偵字第二五九五號），
提起上訴，本院判決如下：
    主    文
上訴駁回。
    事    實
一、乙○○前於民國（下同）八十九年間因偽造文書及背信案件
    ，經臺灣嘉義地方法院八十九年度自字第十三號分別判處有
    期徒刑六月及有期徒刑五月，提起上訴，經本院九十年度上
    訴字第三八四號駁回上訴，背信部分確定，偽造文書部分上
    訴最高法院，再經最高法院九十三年度台上字第五一二五號
    駁回上訴確定；復於九十一年間因詐欺案件，經臺灣嘉義地
    方法院九十一年度易字第一三三號判處有期徒刑十月，提起
    上訴，經本院九十一年度上易字第一０二六號撤銷原判決，
    判處有期徒刑五月確定；上開三罪經定應執行刑為有期徒刑
    一年二月確定，於九十五年一月六日縮刑期滿執行完畢。詎
    不知悔改，明知位在嘉義縣阿里山鄉○○段二九四號土地及
    其上檳榔園並非其姑姑所有，陳秀玲、陳定國始為該土地及
    其上檳榔園之使用權人。因得知甲○○欲承租檳榔園採割檳
    榔，認有機可趁，竟基於意圖為自己不法所之詐欺犯意，在
    未得陳秀玲、陳定國委託授權之情況下，擅自向甲○○佯稱
    ：上開土地及其上檳榔園為其姑姑所有，因其姑姑人在國外
    遂委託其處理上開土地及檳榔園招租事宜云云，並帶同甲○
    ○前往上開檳榔園現地查看，再詢以有無意願承租，甲○○
    不疑有他，遂於九十六年一月十六日，在嘉義縣中埔鄉○○
    街二十九巷三十八弄六十八號與乙○○簽訂合約書，約定以
    每年租金新臺幣（下同）十二萬元承租該檳榔園，承租期間
    自九十六年起至九十七年七月底止，甲○○因而陷於錯誤，
    於簽約當場交付六萬元現金，繼於九十六年一月二十七日及
    同年六月二十三日先後交付三萬元及五千元，共詐取九萬五
    千元得手。嗣於九十六年十月間，甲○○經鄰人告知上開土
    地及檳榔園並非乙○○之姑姑所有，甲○○始知受騙。
二、案經甲○○訴由臺灣嘉義地方法院檢察署檢察官偵查起訴。
    理    由
一、上開犯罪事實，訊據被告乙○○均坦承不諱（見一審卷第十
    九、三十七、四十三、四十六頁），核與證人即告訴人甲○
    ○、證人陳秀玲、證人陳定國於檢察事務官詢問時之證述情
    節互核相符，並有被告與告訴人簽立之合約書、被告國民身
    分證影本、證人陳定國與案外人林文徹簽立之契約書、地上
    物管理權讓渡契約書及地籍圖影本各乙份及被告簽發之本票
    影本三紙附卷可稽，被告自白與事實相符，本件事證明確，
    被告犯行堪以認定，應依法論科。
二、按刑法第三百三十九條第一項詐欺罪之成立，以意圖為自己
    或第三人不法所有，以詐術使人將本人或第三人之物交付為
    要件。故加害者如有不法取得財物之意思，實施詐欺行為，
    被害者因此行為陷於錯誤而為財產上之處分，受其損害，即
    應構成該罪。被告訛稱上開土地及檳榔園係其姑姑所有，由
    其代為處理招租事宜為由，共計向告訴人詐得九萬五千元現
    金，核被告所為，係犯刑法第三百三十九條第一項詐欺取財
    罪。被告基於九十六年一月十六日所簽定之該合約書先後自
    告訴人取得六萬元、三萬元及五千元現金，顯係基於同一詐
    欺犯意下之接續行為，應僅論以一罪。被告前於八十九年間
    因偽造文書及背信案件，經原審八十九年度自字第十三號分
    別判處有期徒刑六月及有期徒刑五月，提起上訴，經本院九
    十年度上訴字第三八四號駁回上訴，背信確定，偽造文書部
    分上訴最高法院，再經最高法院九十三年度台上字第五一二
    五號駁回上訴確定；復於九十一年間因詐欺案件，經原審九
    十一年度易字第一三三號判處有期徒刑十月，提起上訴，經
    本院九十一年度上易字第一０二六號撤銷原判決，判處有期
    徒刑五月確定；上開三罪經定應執行刑為有期徒刑一年二月
    確定，於九十五年一月六日縮刑期滿執行完畢等情，有臺灣
    高等法院被告全國前案紀錄表附卷可參，於五年內故意再犯
    本件有期徒刑以上之罪，為累犯，應依刑法第四十七條第一
    項規定，加重其刑。原審審酌被告係高中畢業之智識程度，
    有詐欺、背信、偽造文書前科之素行，為圖私利，利用告訴
    人欲覓得檳榔園採割檳榔機會，向告訴人佯稱有權出租該檳
    榔園，進而詐取財物造成告訴人財產損害，及坦承犯行，態
    度尚稱良好，僅於偵查中以匯款方式給付告訴人二萬八千元
    （見他字卷第十二頁）等一切情狀，適用刑法第三百三十九
    條第一項、第四十七條第一項，刑法施行法第一條之一第一
    項、第二項前段，量處有期徒刑九月，以示懲儆。本院經核
    原判決認事用法，均無不合，量刑亦屬妥適。被告上訴，指
    摘原判決量刑過重，為無理由，應予駁回。
三、據上論斷，應依刑事訴訟法第三百六十八條，判決如主文。
本案經檢察官郭珍妮到庭執行職務。
中    華    民    國    97    年    10    月    29    日
                  刑事第一庭審判長法官  黃  崑  宗
                                  法官  王  明  宏
                                  法官  蔡  長  林
以上正本證明與原本無異。
不得上訴。
                                書記官  李  培  薇
中    華    民    國    97    年    10    月    30    日
附錄本案論罪科刑法條全文：
刑法第三百三十九條第一項（普通詐欺罪）：
  意圖為自己或第三人不法之所有，以詐術使人將本人或第三人
之物交付者，處五年以下有期徒刑、拘役或科或併科一千元以下
罰金。


司法院資訊處製作；財團法人民間司法改革基金會備份。
